【裁判字號】    95,台上,1843
【裁判日期】    950818
【裁判案由】    確認債權不存在
【裁判全文】
最高法院民事裁定            九十五年度台上字第一八四三號
    上  訴  人  甲 ○ ○
                          1段.
                乙 ○ ○原.
    共      同
    訴訟代理人  陳 克 城律師
    被 上訴 人  丙○○○
                丁 ○ ○
上列當事人間請求確認債權不存在事件，上訴人對於中華民國九
十四年九月六日台灣高等法院台中分院第二審判決（九十四年度
上字第一○一號），提起上訴，本院裁定如下：
    主  文
上訴駁回。
第三審訴訟費用由上訴人負擔。
    理  由
按上訴第三審法院，非以原判決違背法令為理由，不得為之，民
事訴訟法第四百六十七條定有明文。又同法第四百六十八條規定
，判決不適用法規或適用不當者，為違背法令。當事人提起上訴
，如以同法第四百六十九條所列各款情形為理由時，其上訴狀或
理由書應表明該判決有合於各該條款規定情形之具體內容，及係
依何訴訟資料合於該違背法令之具體事實。如依同法第四百六十
九條之一規定提起上訴，其上訴狀或理由書應表明該判決所違背
之法令條項，或有關判例、解釋字號，或成文法以外之習慣或法
理等及其具體內容，暨係依何訴訟資料合於該違背法令之具體事
實，並具體敘述為從事法之續造、確保裁判之一致性或其他所涉
及之法律見解具有原則上重要性之理由。上訴狀或理由書如未依
上述方法表明，或其所表明者，與上開法條規定不合時，即難認
為已合法表明上訴理由，其上訴自非合法。本件上訴人對於原判
決提起上訴，雖以該判決違背法令為由，惟核其上訴理由狀所載
內容，係就原審取捨證據及認定事實之職權行使，指摘其為不當
，而非表明該判決所違背之法令及其具體內容，暨依訴訟資料合
於該違背法令之具體事實，並具體敘述為從事法之續造、確保裁
判之一致性或其他所涉及之法律見解具有原則上重要性之理由，
難認其已合法表明上訴理由。依首揭說明，應認其上訴為不合法
。至於上訴人於上訴第三審後始辯稱: 本件被上訴人起訴聲明請
求判決: 「確認甲○○、乙○○就王柏森所有坐落彰化縣北斗鎮
○○段第一○四九號土地，面積三一一平方公尺，為抵押供擔保
設定抵押權登記之債權新台幣（下同）二百四十四萬元整不存在
」，核與被上訴人於原審九十年度重上字第三八號另案訴之聲明
：「王柏森與甲○○、乙○○間，就坐落彰化縣北斗鎮○○段第
一○四九號建地，面積○．○三一一公頃，所有權全部所為二百
四十四萬元之抵押權設定行為應予撤銷，並塗銷抵押權設定登記
」，雖一為請求確認上訴人對王柏森之二百四十四萬元之抵押債
權不存在，一為請求撤銷該抵押行為並塗銷抵押權登記。唯上述
原審九十年度重上字第三八號另案於確定判決理由中，引據最高
法院七十一年台抗字第三○六號判例意旨謂：「一般抵押，因必
先有被擔保之債權存在，而後抵押權始得成立，故祇須抵押權已
經登記，法院應即認許之」，並說明系爭抵押權屬一般抵押，而
非本金最高限額抵押，即設定抵押時，抵押債權人即甲○○、乙
○○（原名羅肇基）對債務人王柏森顯有二百四十四萬元債權存
在，而後始設定上開抵押權，作為駁回該案該部分被上訴人之訴
之理由，本件被上訴人請求確認王柏森供上訴人擔保設定抵押權
登記之債權二百四十四萬元不存在之訴，自應為上述原審九十年
度重上字第三八號確定判決既判力所及云云，核係新防禦方法，
依民事訴訟法第四百七十六條第一項規定反面意旨，非本院所得
加以審酌，併予敘明。
據上論結，本件上訴為不合法。依民事訴訟法第四百八十一條、
第四百四十四條第一項、第九十五條、第七十八條，裁定如主文
。
中    華    民    國  九十五  年    八    月   十八   日
                      最高法院民事第三庭
                          審判長法官  黃  義  豐
                                法官  簡  清  忠
                                法官  袁  靜  文
                                法官  王  仁  貴
                                法官  劉  靜  嫻
      本件正本證明與原本無異
                                      書  記  官
中    華    民    國  九十五  年    八    月   三十   日
                                                      v


司法院資訊處製作；財團法人民間司法改革基金會備份。
